臺灣宜蘭地方法院刑事判決　　　　　　　 99年度易字第645號
公　訴　人　臺灣宜蘭地方法院檢察署檢察官
被　　　告　邱慧綺
　　　　　　賴秀明
上列被告等因恐嚇案件，經檢察官提起公訴（99年度偵字第1651
號），本院判決如下：
    主  文
邱慧綺、賴秀明共同犯恐嚇危害安全罪，各處有期徒刑陸月，如
易科罰金，均以新臺幣壹仟元折算壹日，扣案之西瓜刀壹把沒收
之。
    事  實
一、邱慧綺與賴秀明係一起同住之友人，在民國99年3月30日之
    前一週起，邱慧綺即經常攜帶一把西瓜刀，並屢次對賴秀明
    揚稱要去搶劫，賴秀明已知邱慧綺有持刀犯罪之意思。99年
    3月30日凌晨，邱慧綺隨身攜帶一把長約39公分、鐵製品、
    質地堅硬、刀鋒處銳利之西瓜刀，並對賴秀明稱要出去搶劫
    ，要求賴秀明騎機車載伊外出，賴秀明竟與邱慧綺共謀以檳
    榔攤小姐為恐嚇加害之對象，謀議既定，二人即基於恐嚇之
    犯意聯絡，由賴秀明騎駛車號187-EXR號機車搭載邱慧綺前
    往宜蘭縣羅東鎮○○路○段378號「蠻牛檳榔攤」，於同日凌
    晨2時50分許，抵達「蠻牛檳榔攤」後，賴秀明在未熄火之
    機車上負責接應把風，邱慧綺則下車對走出「蠻牛檳榔攤」
    之店員賴妤瑄佯稱要買檳榔，賴妤瑄不疑有他返回檳榔攤內
    欲拿取檳榔，邱慧綺隨即尾隨賴妤瑄進入檳榔攤內，並將藏
    放於外套內之前揭西瓜刀取出，快步持刀逼向賴妤瑄，賴妤
    瑄見狀發現生命、身體遭受威脅，即大聲呼叫，並往檳榔攤
    門口衝出逃離，邱慧綺則自後持西瓜刀尾追賴妤瑄，邱慧綺
    、賴秀明即以此等加害生命、身體之持刀威脅舉動恐嚇賴妤
    瑄，使賴妤瑄心生畏懼，致生危害於安全。嗣因賴妤瑄畏懼
    而大聲尖叫呼救，以致附近檳榔攤店員聞聲走出查看，邱慧
    綺隨即對在旁負責接應把風之賴秀明高喊「快走，快走，她
    一直在叫」等語，賴秀明立即騎駛機車搭載邱慧綺逃離現場
    。其後經賴妤瑄報警，警方調閱案發現場監視器錄影畫面後
    ，始循線查悉上情。
二、案經宜蘭縣政府警察局羅東分局報請臺灣宜蘭地方法院檢察
    署檢察官偵查起訴。
    理  由
一、按被告以外之人於審判外之言詞或書面陳述，除法律有規定
    者外，不得作為證據。又被告以外之人於審判外之陳述，雖
    不符前四條之規定，而經當事人於審判程序同意作為證據，
    法院審酌該言詞陳述或書面陳述作成時之情況，認為適當者
    ，亦得為證據。當事人、代理人或辯護人於法院調查證據時
    ，知有第159條第1項不得為證據之情形，而未於言詞辯論終
    結前聲明異議者，視為有前項之同意，刑事訴訟法第159條
    第1項、第159條之5第1項、第2項分別定有明文。本件情形
    ，證人賴妤瑄於警詢中之陳述，雖屬被告以外之人於審判外
    之陳述，然被告邱慧綺、賴秀明二人及檢察官於本院審理時
    ，已同意將上開警詢之陳述作為證據，本院審酌該言詞陳述
    作成時之情況，亦認為適當，故依刑事訴訟法第159條之5第
    1項規定，自得作為證據。另就被告邱慧綺而言，證人賴秀
    明於警詢中之陳述，亦屬被告以外之人於審判外之陳述，然
    被告邱慧綺、檢察官於本院審理時，已同意將上開警詢之陳
    述作為證據，本院審酌該言詞陳述作成時之情況，亦認為適
    當，故依刑事訴訟法第159條之5第1項規定，自得作為證據
    。而就被告賴秀明而言，證人邱慧綺於警詢中之陳述，亦屬
    被告以外之人於審判外之陳述，然被告賴秀明、檢察官於本
    院審理時，已同意將上開警詢之陳述作為證據，本院審酌該
    言詞陳述作成時之情況，亦認為適當，故依刑事訴訟法第15
    9條之5第1項規定，自得作為證據。又被告邱慧綺、賴秀明
    二人及檢察官於本院審理時對於下列所述之證據資料，均不
    爭執其證據能力，本院審酌該等證據資料作成時之狀況，並
    無不宜作為證據情事，依刑事訴訟法第159條之5第2項規定
    ，自均得作為證據。
二、訊據被告邱慧綺固坦承「伊有於99年3月30日凌晨2時50分許
    ，持扣案之西瓜刀一把，前往宜蘭縣羅東鎮○○路○段378號
    「蠻牛檳榔攤」，持該把西瓜刀恐嚇「蠻牛檳榔攤」店員賴
    妤瑄之恐嚇危害安全犯行。」等情（見本院卷第14至15、39
    、64頁），惟辯稱「持刀恐嚇的事，是我自己一人所為，賴
    秀明只是單純騎機車載我到現場，賴秀明事先並不知情持刀
    恐嚇別人之事，她並沒有幫助我恐嚇，或與我一起共犯恐嚇
    之意思。」云云；被告賴秀明則矢口否認有何恐嚇危害安全
    之犯行，辯稱「持刀恐嚇的事，是邱慧綺自己一個人所為，
    我只是單純騎機車載邱慧綺到現場，我事先並不知情邱慧綺
    要持刀恐嚇別人，我是在邱慧綺進入檳榔攤拿出刀子後，才
    知道她身上帶著西瓜刀，我並沒有幫助邱慧綺恐嚇，或與邱
    慧綺一起共犯恐嚇之犯意與犯行。」云云，經查：
（一）被告邱慧綺與被告賴秀明係一起同住之友人，在99年3月3
      0日之前一週起，被告邱慧綺經常攜帶一把西瓜刀，並屢
      次對被告賴秀明揚稱要去搶劫。99年年3月30日凌晨，邱
      慧綺隨身攜帶扣案之西瓜刀一把（長約39公分、鐵製品、
      質地堅硬、刀鋒銳利），由被告賴秀明騎駛車號187-EXR
      號機車搭載被告邱慧綺前往宜蘭縣羅東鎮○○路○段378號
      「蠻牛檳榔攤」，於同日凌晨2時50分許，抵達「蠻牛檳
      榔攤」後，被告賴秀明在未熄火之機車上等待，被告邱慧
      綺則下車對走出「蠻牛檳榔攤」之店員賴妤瑄佯稱要買檳
      榔，賴妤瑄不疑有他返回檳榔攤內欲拿取檳榔，被告邱慧
      綺隨即尾隨賴妤瑄進入檳榔攤內，並將藏放於外套內之前
      揭西瓜刀取出，快步持刀逼向賴妤瑄，賴妤瑄見狀發現生
      命、身體遭受威脅，即大聲呼叫，並往檳榔攤門口衝出逃
      離，被告邱慧綺則自後持西瓜刀尾追賴妤瑄，被告邱慧綺
      即以此等加害生命、身體之持刀威脅舉動恐嚇賴妤瑄，使
      賴妤瑄心生畏懼，致生危害於安全。嗣因賴妤瑄畏懼而大
      聲尖叫呼救，以致附近檳榔攤店員聞聲走出查看，被告邱
      慧綺隨即對被告賴秀明高喊「快走，快走，她一直在叫」
      等語，被告賴秀明立即騎機車載被告邱慧綺離開現場等事
      實，已據被告邱慧綺、賴秀明坦認在卷（見本院卷第14至
      16、29、31、32、39、64、66頁），核與證人即被害人賴
      妤瑄於警詢、檢察官偵訊及本院審理時所指訴在檳榔攤內
      遭人持刀威脅恐嚇，其生命、身體受威脅，以致心生畏懼
      而逃出檳榔攤之情節相符（見警卷第9至11頁，偵卷第22
      至23頁，本院卷第53至54頁），並經本院勘驗案發現場監
      視器錄影畫面及扣案之西瓜刀查明屬實，製有勘驗筆錄在
      卷可稽（見本院卷第26至31、58頁），且有刑案現場勘查
      照片二十七張、案發現場監視器錄影畫面翻拍照片五張附
      卷可資佐證，自堪認定屬實。
（二）至於被告邱慧綺、賴秀明雖均辯稱「被告邱慧綺持刀恐嚇
      之事，係被告邱慧綺一人所為，被告賴秀明只是單純騎機
      車載被告邱慧綺到現場，被告賴秀明事先並不知情被告邱
      慧綺要持刀恐嚇別人，被告賴秀明並沒有幫助被告邱慧綺
      恐嚇，或與被告邱慧綺一起共犯恐嚇之犯意與犯行。」云
      云，惟查：
１、被告邱慧綺業已供承「伊與賴秀明係一起同住之友人，在99
    年3月30日之前一週起，伊經常攜帶一把西瓜刀，並屢次對
    賴秀明說要去搶劫。」等情在卷（見本院卷第14、32、35至
    36頁）、被告賴秀明亦供承「伊與邱慧綺係一起同住之友人
    ，在99年3月30日之前一週起，邱慧綺經常攜帶一把西瓜刀
    ，並屢次說要去搶劫。」等情甚明（見本院卷第15、64頁）
    ，並有扣案之西瓜刀一把可資佐證，可見被告邱慧綺早於99
    年3月30日之前一週起，即有持刀犯罪之意，而被告賴秀明
    對於上情亦知之甚詳。
２、其次，被告邱慧綺業已明確供承「99年3月30日凌晨，我要
    求賴秀明騎機車載我外出時，我曾對賴秀明說是要去搶劫，
    賴秀明以為是真的，便載我外出。因此，賴秀明才會在警詢
    時說我們是要去搶劫。」等情在卷（見本院卷第59、68至69
    頁），而被告賴秀明亦供稱「當天發出發之前，邱慧綺有笑
    笑的對我說要去搶劫。」等語甚明（見本院卷第60頁），顯
    見被告邱慧綺於99年3月30日凌晨攜帶扣案之西瓜刀，要求
    被告賴秀明騎機車載伊外出時，確實已明確向被告賴秀明表
    示其係外出從事犯罪行為，乃被告賴秀明竟未為任何之勸阻
    ，即答應被告邱慧綺之請求，騎機車載被告邱慧綺外出，顯
    然被告賴秀明應已與被告邱慧綺達成一同騎機車外出犯罪之
    合意。
３、再者，被告賴秀明騎機車載被告邱慧綺抵達「蠻牛檳榔攤」
    後，被告賴秀明係在未熄火之機車上，目光朝著被告邱慧綺
    之所在位置，在檳榔攤外等待被告邱慧綺。而當被告邱慧綺
    下車尾隨檳榔攤店員賴妤瑄進入檳榔攤內，並拿出預藏之西
    瓜刀快步持刀逼向賴妤瑄時，因賴妤瑄見狀大聲呼叫，並往
    檳榔攤門口衝出逃離，此時被告賴秀明業已目睹被告邱慧綺
    持刀恐嚇之犯行，惟被告賴秀明並未出言或以動作制止被告
    邱慧綺，僅係在未熄火之機車上，不斷的壓放煞車，並任由
    被告邱慧綺自後持西瓜刀尾追逃出檳榔攤之賴妤瑄，嗣因賴
    妤瑄畏懼而大聲尖叫呼救，以致附近檳榔攤店員聞聲走出查
    看時，被告邱慧綺遂對被告賴秀明高喊「快走，快走，她一
    直在叫」等語，被告賴秀明立即騎機車載被告邱慧綺逃離現
    場等事實，亦經本院勘驗案發現場監視器錄影畫面查明屬實
    屬實（參見本院卷第27至31頁），並據被告賴秀明、邱慧綺
    供承在卷（見本院卷第15、29、31、39、66頁）。是以，倘
    若被告賴秀明確未與被告邱慧綺共同謀議前往「蠻牛檳榔攤
    」實施恐嚇之犯行，則當被告賴秀明於目睹其摯友被告邱慧
    綺持刀威嚇檳榔攤店員時，於驚訝之餘，理應會出言或以動
    作制止被告邱慧綺繼續實施恐嚇犯行才是，豈有全程在旁觀
    看，任由被告邱慧綺再持西瓜刀尾追逃出檳榔攤之店員賴妤
    瑄之理？故由被告賴秀明於騎機車載被告邱慧綺抵達「蠻牛
    檳榔攤」後，係在未熄火之機車上，將目光朝著被告邱慧綺
    之所在位置，在檳榔攤外等待被告邱慧綺，且全程目睹被告
    邱慧綺持西瓜刀威嚇追趕檳榔攤店員時，僅有不斷的在旁壓
    放煞車等待被告邱慧綺之動作，並無任何阻止被告邱慧綺犯
    行之舉動，且一聞被告邱慧綺高喊「快走，快走，她一直在
    叫」，便立即騎駛機車搭載被告邱慧綺逃離現場等事實，已
    足堪認定被告賴秀明確實自始即與被告邱慧綺共謀以檳榔攤
    小姐為恐嚇加害之犯罪對象，而騎機車抵達「蠻牛檳榔攤」
    後，則由被告賴秀明負責在未熄火之機車上接應把風，由被
    告邱慧綺負責下車實施恐嚇之犯行等情甚明。
４、更何況，被告賴秀明、邱慧綺於案發當時均已年滿19歲，學
    歷分別為國中畢業、高中肄業，均非至愚之人，倘若渠等並
    未事先共謀以檳榔攤小姐為恐嚇加害之犯罪對象，而一同對
    「蠻牛檳榔攤」店員實行持刀恐嚇之犯行，被告二人豈有於
    警詢時一致供承：99年3月30日係伊二人共同謀議持刀隨機
    選擇檳榔攤犯案，且由被告賴秀明負責騎機車載送把風，由
    被告邱慧綺持刀下手犯案等意旨之理（見警卷第1至8頁。註
    ：被告二人於警詢時雖均供稱當日係要持刀掠奪檳榔攤內之
    財物，惟事後於偵、審中已否認當日持刀威嚇檳榔攤店員之
    目的係要掠奪檳榔攤內之財物，故公訴人認為本件尚乏證據
    證明被告二人有搶奪之犯行。而本案經審理後，依公訴人所
    舉之卷證資料，固亦不足以證明被告二人持刀威嚇檳榔攤店
    員之目的係要掠奪檳榔攤內之財物。然依被告二人於警詢中
    所為之前揭供述內容，確實足以證明本件持刀恐嚇檳榔攤店
    員之犯行，自始即出於被告二人之共同謀議及行為分擔無訛
    。）？依此，益徵被告賴秀明確實自始即與被告邱慧綺共同
    謀議實行本件恐嚇犯行，且進而分擔接應把風之工作。
５、從而，被告邱慧綺前揭所辯要屬迴護摯友共犯之詞、被告賴
    秀明上開辯解則屬事後卸責諉過之詞，均不足採信。
（三）綜上所述，本件事證已臻明確，被告賴秀明與邱慧綺共同
      於99年3月30日凌晨2時50分許，在宜蘭縣羅東鎮○○路○
      段378號「蠻牛檳榔攤」，由被告賴秀明在未熄火之機車
      上負責接應把風，被告邱慧綺則持西瓜刀逼向賴妤瑄，以
      此等加害生命、身體之持刀威脅舉動恐嚇賴妤瑄，使賴妤
      瑄心生畏懼，致生危害於安全之恐嚇犯行，已堪予認定，
      應依法論科。
三、核被告邱慧綺、賴秀明之所為，均係犯刑法第305條之恐嚇
    危害安全罪。被告邱慧綺、賴秀明就上開犯行，有犯意聯絡
    與行為分擔，均為共同正犯，公訴人認為被告賴秀明所犯僅
    係幫助恐嚇危害安全罪，容有未洽，其起訴法條應予變更。
    。爰審酌被告邱慧綺、賴秀明之素行、智識程度；犯罪之動
    機、目的、手段；無端任意於檳榔攤之公開場所持刀恐嚇被
    害人，造成被害人身心不安，行為惡性非輕；犯後態度；被
    害人身心所受傷害等一切情狀，暨檢察官對於科刑範圍所表
    示之意見後，酌情對被告二人各量處有期徒刑六月，並均諭
    知如易科罰金，以新臺幣一千元折算一日，以示警懲（至於
    公訴人以被告賴秀明所犯係幫助恐嚇危害安全罪，而求為判
    處被告賴秀明有期徒刑五月，惟本院認為被告所犯係恐嚇危
    害安全罪之正犯，故公訴人前揭求刑稍嫌過輕，附此敘明。
    ）。至於扣案之西瓜刀一把，為被告邱慧綺所有、供犯本罪
    所用之物等事實，業據被告邱慧綺供明在卷，爰依刑法第38
    條第1項第2款之規定，宣告沒收之。
據上論斷，應依刑事訴訟法第284條之1、第299條第1項前段、第
300條，刑法第28條、第305條、第41條第1項前段、第38條第1項
第2款，刑法施行法第1條之1，判決如主文。
本案經檢察官陳錦雯到庭執行職務。
中    華    民    國    100    年    4     月    11    日
                  刑事第二庭法  官  劉家祥
以上正本證明與原本無異。
如不服本判決應於收受送達後十日內向本院提出上訴書狀，並應
敘述具體理由；其未敘述上述理由者，應於上訴期間屆滿後二十
日內向本院補提理由書(均須按他造當事人之人數附繕本)「切勿
逕送上級法院」。
                            書記官  葉書毓
中    華    民    國    100    年    4     月    11    日
附錄本案論罪科刑法條全文：
中華民國刑法施行法第1條之1（罰金貨幣單位與罰鍰倍數）
中華民國九十四年一月七日刑法修正施行後，刑法分則編所定罰
金之貨幣單位為新臺幣。
九十四年一月七日刑法修正時，刑法分則編未修正之條文定有罰
金者，自九十四年一月七日刑法修正施行後，就其所定數額提高
為三十倍。但七十二年六月二十六日至九十四年一月七日新增或
修正之條文，就其所定數額提高為三倍。
中華民國刑法第305條（恐嚇危害安全罪）
以加害生命、身體、自由、名譽、財產之事，恐嚇他人致生危害
於安全者，處2年以下有期徒刑、拘役或3百元以下罰金。